【裁判字號】    91,交訴,76
【裁判日期】    920206
【裁判案由】    過失致死
【裁判全文】
臺灣臺南地方法院刑事判決                          九十一年度交訴字第七六號
    公  訴  人  臺灣台南地方法院檢察署檢察官
    被      告  乙○    女  三.
    選任辯護人  方文賢律師
右列被告因過失致死案件，經檢察官提起公訴（九十年度偵字第一四０五四)，本院
判決如左：
    主  文
乙○因過失致人於死，處有期徒刑拾月。
    事  實
一、乙○於民國九十年十一月十六日下午三時三十分許，駕駛車牌號碼二Ｓ─七八三
    六號自用小客車，自其位於臺南縣玉井鄉望明村三十號住處門口，沿西北往東南
    之方向，倒車駛出，欲待進入門前鄉道後，沿東向西行駛，理應注意汽車倒車時
    ，應顯示倒車燈光或手勢後，謹慎緩慢後倒，並應注意其他車輛及行人，而依當
    時情形、客觀上亦無不能注意之情事，其明知住處周遭均由一點七公尺高度之圍
    牆環繞，視線受阻，及門口有坡道，倒車之速度將因此加快，其能注意竟疏於注
    意後方可能有人車經過，仍貿然持速倒車，欲倒車至門口鄉道後往西行駛，適有
    行人劉文財沿乙○前開住處旁之巷道（望明村三十二號前巷道）右轉該鄉道徒步
    行走而至，乙○未及注意，致其所駕駛之自小客車後側撞及劉文財倒地後，復因
    倒車角度不足，無法完全駛離，於再倒車之際，輾過地上劉文財，致劉文財受有
    全身多發性骨折、頭胸及骨盆骨折等傷害，經路過之丙○○發現後而報案，劉文
    財經送醫後，仍因傷重延至當日下午九時三十分許，不治死亡。
二、案經臺灣臺南地方法院檢察署檢察官相驗後自動檢舉偵查起訴。
    理  由
一、被告乙○固不否認有於右述時、地，駕駛車輛倒車之事實，惟矢口否認有何過失
    致死之犯行，辯稱：肇事當時其係正常行駛，並未碰撞到被害人，被害人之死亡
    與其駕駛無關云云。辯護意旨略謂：（一）、被告所駕車輛後方並無任何撞擊被
    害人後殘留之血跡或灰塵抹除之印痕，（二）證人丙○○前後證詞不一，證詞內
    容矛盾，尚難採為對被告不利之認定云云。
二、惟查，前開犯罪事實，業據被害人家屬戊○○○於警訊時及偵審中指訴甚詳，並
    有臺南縣警察局道路交通事故調查報告表一紙、現場照片八幀附卷可稽，被害人
    劉文財並於當日因傷重不治死亡，亦經臺灣臺南地方法院檢察署檢察官督同檢驗
    員相驗明確，並製有勘驗筆錄、驗斷書及相驗屍體證明書等附卷可憑。
三、其次，證人即現場目擊證人丙○○於歷次證述之內容如下：
（一）、於警訊中證稱：「於九十年十一月十六日十五時三十分許，我從芒子芒往望
        明方向行駛，在前面約一百五十公尺處，我看到一部白色廂型車倒車後往望
        明方向行駛，等我到達剛剛車子倒車現場，我看到路旁有一個捲曲酷似人形
        黑色東西，現場有鞋子，我感覺怪怪地就向警方報案」等語（見九十年十一
        月十六日警訊筆錄），「當時道路上只有該白色箱型車而已，無其他人與車
        輛．．．，因為該道路不很寬，倒車要兩次迴轉才可完成，我第一次看見該
        車倒車時後面我並沒有注意車後有無東西，當我再往前行駛後看見該車第二
        次時，有看見該車倒車時有撞到東西，我以為是一包垃圾，等到該車開走後
        ，我經過該處，看到路中央有一集拖鞋，旁邊有一個捲曲酷似人形黑色東西
        ，我感覺怪怪的，就騎車追該白色廂型車，想了解該車牌，但因該車車速太
        快，沒辦法追上，就向警方報案了」等語（參見九十年十一月十七日警訊筆
        錄）。
（二）、於檢察官偵訊時證稱「（問：你當日所見方白色廂型車，是否就是二Ｓ─七
        八三六號？）我沒看到車牌號碼，但車子是同一型的。．．．該車輛第二次
        倒車時，即發現該車後面有疑似一包垃圾的東西，等我騎機車到達現場時，
        發現路中間有一支拖鞋，而劉文財則蜷曲在路邊，．．．（問：你到案發現
        場時，就發現車子已開走，那疑似垃圾袋的東西是人？）是，所以我就騎車
        想追那輛車記車牌，但沒追上，因車子的速度太快，所以我就報案」（參見
        九十年度相字第一五五一號相驗卷九十年十一月十七日偵訊筆錄）。
（三）、於本院審理時證稱「（法官問：你之前所說的看到白色車子倒車撞到垃圾的
        東西，所指的情形為何？）我在大約八十到一百公尺的距，看到正前方有一
        台車子橫向倒車下來，車頭在我的右手邊，當時我看到那台白色車子之後有
        一個東西在地上，我有看到這台車子在後退的過程中，又把那包東西往後推
        ，所以我看到她的車子往左邊前進，又倒車把之前那包東西推到馬路旁邊，
        當時那包東西是被推到我的左側，隨後這台車就把車頭轉正，往我的正前方
        開走，等我開到前方的時候，看到地上有拖鞋，地上還有一個人，我才往前
        追。．．．（法官問：你看到的那個倒車地點是否為附件三照片的地點（該
        處為被告住處前）？）是的。」等語（參見本院九十一年十二月十二日審理
        筆錄）
（四）、綜觀以上證人丙○○所歷次證稱之內容，均是就其目睹正前方被告門口前，
        所發生之倒車經過，且於二次之倒車中，該車後方有一包酷似人形的東西，
        經該車之推移，隨後即發現該包東西是被害人劉文財等過程為陳述，證稱詳
        實，而其與被告並無任何仇隙，業據被告自承在卷，是其證詞並無出於誣陷
        被告之可能，應可採信。
四、被害人劉文財於九十年十一月十六日經人發現倒於路旁，經送醫急救後，發現其
    受有「身體多處外傷合併左側肋骨第五、六七根肋骨骨折、右側肋骨第三、四根
    肋骨骨折，頸椎第二、三節脫位合併脊髓休克，骨盆腔血腫」等傷害，此有台灣
    基督長老教會新樓醫院診斷證明書一紙可憑，而再審酌經檢察官督同檢驗員相驗
    劉文財屍體後，所製作的驗斷書局部勘驗欄所載「頭面頸部：雙眼蒼白散瞳、唇
    蒼白、頸部頸椎位移」、「胸腹部：左右胸枷胸骨折，骨折面積約十五公分距足
    根約一二二公分。腹正中線開刀縫合。骨盆骨折。」、「背腰臀部：空白」、「
    四肢部：右膝外綠右肘部擦傷一致、右前臂挫傷面片狀皮下出血。」、「泌尿生
    殖部：空白」、「其他部位：死者衣褲並無明顯撞擦痕（無快速巨大動能衝擊）
    ，而死者表皮肌肉亦無此表現，但皮肌下有胸及骨盆骨折，頸椎位移呈散再性及
    對應性（左右胸肋骨折）較符合重力擠壓多次致傷」等旨，證人即臺灣臺南地方
    法院檢察署檢驗員甲○○亦於本院審理中到庭具結證稱「（問：死者劉文財是由
    你相驗？可否請你說明死者的頸胸及骨盆腔骨折的情形？）是的，我是使用觸診
    才發現骨折情形的，至於骨盆腔的骨折則是檢視恥骨連合情形發現的。（法官問
    ：依你判斷，如何造成如此傷勢？有枷胸二側骨折，應是正面壓力所造成對應二
    側後角骨折，施壓面沒有骨折，我的圖也是畫二側骨折，骨盆腔的部分，我確實
    有摸到恥骨斷裂的情形，至於斷裂幾公分則沒有記載，應是我漏記。（法官問：
    骨盆腔的骨折是如何造成？）應是高速墜落，或是重物壓迫，或是經過輾壓，才
    會造成頸椎骨折、枷胸骨折及骨盆腔骨折。．．．重力擠壓是因為受傷的面積分
    佈於頸、胸及骨盆，面積較廣，所以我會認定是擠壓所造成，驗斷書上並沒有記
    載輪胎痕，但是依我的經驗十次裡面只有一次會在屍骨留在輪胎痕。（法官問：
    本件於你相驗的時候，為何會認為是一件車禍案件？）（提示相驗卷）因為死者
    身上所受的傷勢很嚴重，沒有很嚴重的撕裂傷，而且陳屍地點與隨身物品距離很
    近，可見屍體並無有因為撞擊而推移，所以我會認為是經過重物所輾壓引起」等
    語（參見本院九十一年十二月三十日審理筆錄）。揆諸證人甲○○所證述內容，
    被害人傷勢嚴重致死，非因撞擊所造成，而是或因高速墜落、或因重物壓迫、或
    因輾壓造成，尚與一般車禍被害人遭車輛撞擊致死之情況不同。
五、被告所有之上開車輛，經檢察官於九十年十一月十七日至現場勘驗並拍攝照片，
    該車左後車輪旁之彈片（起訴書載為避震器）有塵土抹去之痕跡，此有刑案現場
    照片二紙（相驗卷第四十六頁上、下照片），是被告車輛於勘驗日前數日內，左
    後輪旁之彈片應與某不明物品擦拭，致避震器上所沾塵土部分掉落之事實，應可
    認定。
六、綜合證人丙○○及甲○○上開證詞內容，被害人劉文財確於上開時、地經人倒車
    時輾過，進而因傷重不治，應可認定，而本件車禍既於被告住處前發生，且被告
    亦坦承其確有於上開時地倒車，其所有之車輛確為白色廂型車，尚與證人丙○○
    所證稱之情相符，且依證人丙○○證述之內容，而當時只有一輛白色廂型車於該
    處倒車，且被告車輛左後輪旁之彈片，於近日內與物品擦拭過致部分塵掉落之
    痕跡，是該倒車之白色廂型車應是被告所有之車輛無疑，從而，被告確有駕駛該
    車倒車之際與被害人劉文財發生碰撞，進而輾過被害人身體，應無疑義。
七、被告及辯護意旨雖一再指陳，證人丙○○於證述中證稱現場留有拖鞋及被害人劉
    文財成蜷曲狀，與其他趕至現場之證人戊○○○、丁○○等人所稱之蹲跪狀或跪
    趴狀不同、現場所留是皮鞋等情不同，證詞前後矛盾云云。惟本件被害人於被告
    倒車當日下午，即因傷重送醫急救，並於當日傷重不治死亡之情，已如前述，證
    人丙○○歷次所為之證詞，均明確就白色廂型車倒車之際，將車後有類似垃圾之
    物堆移之情陳述甚詳，是不論被害人劉文財經人發現時，其身體所呈現之狀態為
    何？地上遺留物之皮鞋或拖鞋？均對認定前述犯罪事實不生影響。再者，被告前
    開車輛經檢察官現場勘驗，外觀並無任何明顯車損，且經臺南縣警察局鑑識人員
    採集被告車輛泥土與被害人劉文財衣物後，送由內政部警政署刑事警察局比對，
    均因採集量極微，而無法比鑑，此有該局九十年十二月五日刑鑑字第二二０四一
    一號鑑驗通知書一紙可憑，惟此僅能證明被告車輛上之泥土與被害人劉文財衣物
    上之泥土均因量微，無從比對之事實，及被告車輛並無發生嚴重撞擊之事實，併
    此敘明。
八、按汽車倒車時，應顯示倒車燈光或手勢後，謹慎緩慢後倒，並應注意其他車輛及
    行人，道路交通安全規則第一百十條第二款定有明文，本件被告有合法考領駕駛
    執照，為有駕駛經驗之人，對於上述道路交通安全規則自知之甚稔，為其等應注
    意之事項，而肇事當時係天候晴朗、日間自然光線、住處門口有坡道，除門口外
    ，住處由一點七公尺高之圍牆圍繞，視線因此受阻、有前開道路交通事故調查報
    告表及現場照片載明可考，據此判斷，足見依當時狀況，被告客觀上均無不能注
    意之情狀，詎被告明知其倒車行進方向，可能有人、車於車後道路行進，更應注
    意且能注意，竟疏未注意而貿然倒車，適行人即被害人劉文財徒步行至該處，被
    告倒車將其撞擊後倒地，再經駕車輾過而肇事，被告自有違前開規定之注意義務
    ，顯有過失，被告辯稱其無過失一情，顯係卸詞，不足採信。又被告之過失行為
    與被害人死亡結果之間，顯有相當因果關係，亦無疑義。從而，本件事證已甚明
    確，被告之過失致死犯行，堪以認定。
九、核被告乙○所為，係犯刑法第二百七十六條第一項之過失致死罪。爰審酌被告之
    品行、應負過失責任之程度、造成被害人死亡之結果、肇事後尚未與告訴人達成
    民事上之和解，及被告犯後一再否認犯行，顯無悔意之態度等一切情狀，量處如
    主文所示之刑，以資懲儆。
據上論斷，應依刑事訴訟法第二百九十九條第一項前段，刑法第二百七十六條第一項
，罰金罰鍰提高標準條例第一條前段，判決如主文。
本案經檢察官陳慧琳到庭執行職務
中      華      民      國      九十二      年      二    月    六      日
                                  臺灣臺南地方法院交通法庭
                                          法  官  洪  士  傑
右正本證明與原本無異。
如不服本判決，應於判決送達後十日內，向本院提出上訴狀。
                                          書記官  孫  鈴  堯
中      華      民      國      九十二      年      二    月    七      日
附錄法條：
中華民國刑法第二百七十六條第一項(普通過失致死罪)
因過失致人於死者，處二年以下有期徒刑、拘役或二千元以下罰金。


司法院資訊處製作；財團法人民間司法改革基金會備份。
